【裁判字號】    98,易,551
【裁判日期】    980814
【裁判案由】    傷害等
【裁判全文】
臺灣彰化地方法院刑事判決               98年度易字第551號
公  訴  人  臺灣彰化地方法院檢察署檢察官
被      告  丁○○
            乙○○
上列被告等因傷害等案件，經檢察官提起公訴（98年度偵字第
3999號），本院判決如下：
    主  文
丁○○傷害人之身體，處拘役肆拾日，如易科罰金，以新臺幣壹
仟元折算壹日。
乙○○公然侮辱人，處拘役拾伍日，如易科罰金，以新臺幣壹
仟元折算壹日。被訴傷害部分無罪。
    犯罪事實
一、丁○○、乙○○夫妻分別係丙○○之兄、嫂，與丙○○間均
    具有家庭暴力防治法第3條第4款所定之家庭成員關係。丙○○於民國98年1月11日晚間8時許，至丁○○、乙○○位在彰
    化縣埔鹽鄉○○村○○路3巷24號之40之住處，欲向丁○○
    、乙○○解釋渠二人之子借錢之事，時值丁○○、乙○○私
    設之神壇「三元寶殿」在場有多名信眾。詎丁○○、乙○○
    與丙○○發生爭執，丁○○即基於傷害之犯意，衝上前徒手
    毆打丙○○之左後肩膀靠近頸部及左後腰部等處，致丙○○
    摔倒在地，致受有頸背、腰背、薦尾部挫損傷、疼痛等傷害
    。乙○○則基於公然侮辱之意思，當眾對丙○○罵以「不要
    臉」、「夭壽妓」、「帶男人來不要臉」等語。
二、案經丙○○訴請臺灣彰化地方法院檢察署檢察官偵查起訴。
    理    由
一、上揭犯罪事實，業據被告丁○○坦承有出手毆打告訴人丙○○，及被告乙○○坦言有當眾出言辱罵告訴人丙○○之事實
    不諱。並據證人即告訴人丙○○於本院審理中證述明確，及
    經證人甲○○於本院審理中證述甚詳。此外，並有張天良診
    所出具之驗傷診斷書一紙在卷可資佐證，被告丁○○之傷害
    犯行、乙○○之公然侮辱犯行，均應堪認定。
二、核被告丁○○所為，係犯刑法第277條第1項之傷害罪；被告
    乙○○所為，係犯刑法第309條第1項之公然侮辱罪。按家庭
    暴力者，謂家庭成員間實施身體或精神上不法侵害之行為；
    又家庭暴力罪者，謂家庭成員間故意實施家庭暴力行為而成
    立其他法律所規定之犯罪，家庭暴力防治法第2條第1款、第
    2 款著有明文。查被告丁○○、乙○○夫妻分別係告訴人丙○○之兄、嫂，屬家庭暴力防治法第3條第4款所定旁系血親
    關係之家庭成員；是核被告丁○○所為之傷害罪行，及被告
    乙○○所為之公然侮辱罪行，同時亦屬家庭暴力防治法第2
    條第2款之家庭暴力罪，惟因家庭暴力防治法之上開條文並
    無罰則規定，是以此部分犯行應僅依刑法普通傷害罪之規定
    予以論罪科刑，附此敘明。爰審酌被告二人犯罪之動機、手
    段、分別對告訴人造成之身體、名譽、心裡之損害程度，暨
    被告二人均未與告訴人達成和解之犯後態度等一切情狀，分
    別量處如主文所示之刑，並均諭知易科罰金之折算標準。
三、公訴意旨另以：被告乙○○有與被告丁○○基於傷害之共同
    犯意聯絡，由被告丁○○出手毆打丙○○，因認被告乙○○
    亦涉有共同傷害之犯罪嫌疑。
四、按告訴人之告訴，係以使被告受刑事訴追為目的，是其陳述
    是否與事實相符，仍應調查其他證據以資審認，最高法院52
    年臺上字第1300號判例可資參照。另按犯罪事實應依證據認
    定之，無證據不得認定犯罪事實；又不能證明被告犯罪或其
    行為不罰者，應諭知無罪之判決，刑事訴訟法第154條第2項
    第301條第1項分別定有明文。又所謂認定犯罪事實之證據
    ，係指足以認定被告確有犯罪行為之積極證據而言，該項證
    據自須適合於被告犯罪事實之認定，始得採為斷罪之資料；
    且如未能發現相當確實證據，或證據不足以證明，自不能以
    推測或擬制之方法，以為裁判之基礎；而認定犯罪事實所憑
    之證據，雖不以直接證據為限，間接證據亦包括在內，然而
    無論直接證據或間接證據，其為訴訟上之證明，須於通常一
    般人均不致有所懷疑，而得確信其為真實之程度者，始得據
    為有罪之認定，倘其證明尚未達到此一程度，而有合理之懷
    疑存在時，即難遽採為不利被告之認定（最高法院76年台上
    字第4986號判例參照）。另刑事訴訟法第161條第1項規定：
    檢察官就被告犯罪事實，應負舉證責任，並指出證明之方法
    。因此，檢察官對於起訴之犯罪事實，應負提出證據及說服
    之實質舉證責任。倘其所提出之證據，不足為被告有罪之積
    極證明，或其指出證明之方法，無從說服法院以形成被告有
    罪之心證，基於無罪推定之原則，自不能為被告有罪之判決
    。
三、訊據被告乙○○堅決否認其與被告丁○○有傷害之共同犯意
    聯絡，並辯稱：被告丁○○是告訴人之兄，被告丁○○看到
    告訴人帶討債公司的人來覺得很生氣，故出手毆打告訴人，
    伊並沒有共同傷害的犯意聯絡等語。經查，證人甲○○於本
    院審理中證稱: 「當天拜拜，證人丙○○帶一個人過來神壇
    要錢，我聽到被告丁○○跟他說要錢就過來就好，為何要帶
    討債公司的人過來，所以被告丁○○很生氣，伸手出來要打
    證人丙○○，但是我們一直圍住不讓他打，被告乙○○並沒
    有說要打證人丙○○。」等語，是證人並無見聞被告乙○○
    出言要被告丁○○出手毆打告訴人；此外本院亦查無其他證
    據證明被告乙○○有傷害之共同犯意聯絡，是此部分除了告
    訴人片面指訴外，並無其餘證人之證詞可資證明。本件公訴
    人所舉之證據，既未達一般人均不致有所懷疑，而得確信之
    真實程度，無從說服本院以形成被告乙○○有罪之心證，基
    於無罪推定原則，此部分應為被告乙○○無罪之諭知。
據上論斷，應依刑事訴訟法第299條第1項前段、第301條第1項，
刑法第277條第1項、第309條第1項、第41條第1項前段，刑法施
行法第1條之1第1項、第2項前段，判決如主文。
本案經檢察官蔡明達到庭執行職務
中    華    民    國    98    年    8    月    14    日
                  刑事第四庭         法  官  吳俊螢
以上正本證明與原本無異。
如不服本判決，應於收受判決後10日內向本院提出上訴書狀，並
應敘述具體理由；其未敘述上訴理由者，應於上訴期間屆滿後20
日內向本院補提理由書（均須按他造當事人之人數附繕本「切勿
逕送上級法院」）。
告訴人或被害人對於判決如有不服具備理由請求檢察官上訴者，
其上訴期間之計算係以檢察官收受判決正本之日期為準。
中    華    民    國    98    年    8    月    14    日
                                     書記官  林怡吟
附錄本案論罪科刑法條：
中華民國刑法第277條
傷害人之身體或健康者，處3年以下有期徒刑、拘役或1千元以下
罰金。
犯前項之罪因而致人於死者，處無期徒刑或7年以上有期徒刑；
致重傷者，處3年以上10年以下有期徒刑。
中華民國刑法第309條
公然侮辱人者，處拘役或 3 百元以下罰金。
以強暴犯前項之罪者，處 1 年以下有期徒刑、拘役或 5 百元以
下罰金。


司法院資訊處製作；財團法人民間司法改革基金會備份。
